臺灣高等法院臺南分院刑事判決
109年度上易字第726號
上  訴  人  臺灣嘉義地方檢察署檢察官
上  訴  人  
即  被  告  陳清琦
選任辯護人  曾錦源律師
上  訴  人  
即  被  告  黃石吟
選任辯護人  顏伯奇律師
被      告  黃蔡粟
選任辯護人  尤挹華律師
上列上訴人等因被告等竊盜案件，不服臺灣嘉義地方法院108年
度易字第387號中華民國109年9月30日第一審判決（起訴案號：
臺灣嘉義地方檢察署107年度偵字第5173、5616、6819、9509號
），提起上訴，本院判決如下：
    主  文
原判決關於黃石吟、陳清琦及定應執行刑部分，均撤銷。
黃石吟、陳清琦犯附表本院主文欄所示之罪，各處附表本院主文
欄所示之刑。黃石吟應執行有期徒刑參年；陳清琦應執行有期徒
刑拾月，如易科罰金，以新臺幣壹仟元折算壹日。
黃石吟未扣案之犯罪所得新臺幣壹仟陸佰拾捌萬玖仟柒佰柒拾伍
元沒收；陳清琦未扣案犯罪所得新臺幣肆萬元沒收；於全部或一
部不能沒收或不宜執行沒收時，均追徵其價額。
陳清琦被訴附表編號3部分無罪。
其他上訴駁回（即黃蔡粟無罪部分）。
    事  實
一、黃石吟前在坐落嘉義縣○○鄉○○○段000○0地號土地之鐵
    皮屋設置比特幣挖礦機房，擺設機臺挖取比特幣，因機臺即
    伺服器、電腦主機等需24小時運轉，用電量大，為減低使用
    電力電費支出，曾於民國105年6月14日以後至同年8月間，
    與真實姓名不詳之成年人更改所裝設之電表（電表號碼00-0
    000-00-0，下稱電表A），導致電表無法正常轉動計量失效
    不準之方式，竊取臺灣電力股份有限公司（下稱臺電公司）
    之電能；又於106年2月15日至4月間，在同一處所，再度更
    改所裝設之電表（電表號碼00-0000-00-0，下稱電表B）竊
    取臺電公司之電能，迄於106年5月3日臺電公司派員會同警
    方至上址稽查查獲（經原審法院以107年度易字第363號判處
    有期徒刑6月、3月，應執行有期徒刑8月確定），然上開相
    關挖礦機臺及設備未遭查扣。黃石吟認以竊電方式挖取比特
    幣仍有利可圖，竟意圖為自己不法之所有，本於竊盜電能之
    犯意，為下列㈠㈡㈢竊電行為；且自107年5月起至8月遭查獲之
    日止，以每月新臺幣（下同）1萬元之代價，僱請與其有竊
    電犯意聯絡之陳清琦看顧機房維修機台，而共同為下列㈠㈡之
    竊電犯行：
  ㈠於上開被查獲後之106年6月間起，由黃石吟提供同上處所即
    嘉義縣○○鄉○○村○○○00號之0旁鐵皮屋（下稱機房甲）、設備
    、電力來源（即原由黃石吟兒子黃茂薰名義申設之電表A及
    原由黃石吟名義申設之電表B），在上開處所設置比特幣挖
    礦機房，委由陳清琦看顧機房，並以每臺每月1,500元之代
    價招攬他人擺設挖礦機臺，由有共同竊盜電能犯意聯絡之真
    實姓名不詳成年男子更改上開電表A、B（毀損部分未據告訴
    ），導致電表無法正常轉動計量失效不準之方式，竊取臺電
    公司之電能，以供擺設之116臺挖礦機及相關設備24小時運
    作。迄於107年6月8日上午10時30分許，臺電公司派員會同
    警方稽查機房甲，始查獲更改電表A、B竊電情事。
  ㈡於107年8月1日起，由黃石吟提供上開處所附近之嘉義縣○○鄉
    ○○村○○○00○0號旁鐵皮屋（下稱機房乙）、設備、150臺挖礦
    機、電力來源（以黃石吟姪子黃建舜名義新申設於107年1月
    24日開始供電之電表號碼00-00-0000-00-0號電表下稱電表C
    、以黃建舜名義新申設於107年2月5日開始供電之電表號碼0
    0-00-0000-00-0號電表下稱電表D、以黃石吟父親黃水連名
    義新申設於107年2月10日開始供電之電表號碼00-00-0000-0
    0-0號電表下稱電表E），在上開處所設置比特幣挖礦機房，
    委由陳清琦看顧機房，並以每臺每月1,500元之代價招攬他
    人擺設挖礦機臺，由有共同竊盜電能犯意聯絡之真實姓名不
    詳成年男子更改上開電表C、D、E（毀損部分未據告訴），
    導致電表無法正常轉動計量失效不準之方式，竊取臺電公司
    之電能，以供擺設之350臺挖礦機及相關設備24小時運作。
  ㈢於107年1月間由黃石吟提供上開處所附近之嘉義縣○○鄉○○○○
    段0000地號上方鐵皮屋（下稱機房丙）、設備、電力來源（
    以黃石吟姪子黃建復名義新申設於107年1月24日開始供電之
    電表號碼00-00-0000-00-0號電表下稱電表F、原以黃石吟母
    親黃蔡粟名義申設之電表號碼00-00-0000-00-0號電表下稱
    電表G），在上開處所設置比特幣挖礦機房，並以每臺每月1
    ,500元之代價供他人擺設挖礦機臺，由有共同竊盜電能犯意
    聯絡之真實姓名不詳成年男子更改上開電表F、G（毀損部分
    未據告訴），導致電表無法正常轉動計量失效不準之方式，
    竊取臺電公司之電能，以供擺設之218臺挖礦機及相關設備2
    4小時運作。
　　嗣於107年8月21日上午10時30分，由台電公司人員會同警方
    稽查機房乙、丙，始查獲更改電表C、D、E、F、G之情事（
    各電表竊電期間、電能、電費，詳如附表所示）。
二、案經臺電公司訴由嘉義市政府警察局移送臺灣嘉義地方檢察
    署檢察官偵查起訴。
    理  由
壹、有罪部分
一、本院審理範圍：
　　原審認為機房乙、丙之電表C、F、G竊電時間應自107年2月
    起算，故公訴意旨另以：電表C、F之竊電時間應自107年1月
    24日起算（即起訴書附表一編號4、6），電表G之竊電時間
    應自106年8月21日起算（即起訴書附表一編號2）等語，尚
    有誤會，惟此部分若成立犯罪，與上開有罪部分屬接續犯之
    單純一罪關係，而不另為無罪之諭知，此部分未據檢察官上
    訴，業已確定，是本院審理範圍僅在被告陳清琦、黃石吟有
    罪部分及被告黃蔡粟無罪部分。
二、上開事實㈠㈡甲、乙機房之竊電犯行，業據被告陳清琦、黃石
    吟於本院審理時坦承不諱（本院卷2第264、296至297頁），
    核與證人即告訴人代理人林三能、陳崇仁、于宗達於警偵訊
    之陳述相符（警3962卷第13至15頁、偵5173卷第33至35頁；
    聲886卷第58至60、62至65頁，警6776卷第78至79頁）。此
    外，並有搜索扣押筆錄、扣押物品目錄表、扣押物品收據、
    採證照片、臺電公司用電實地調查書、基本資料、追償電費
    計算單、用電曲線圖、內政部警政署刑事警察局現場數位證
    物勘察報告、台電公司用電申請登記資料表、追償電費明細
    、臺灣嘉義地方檢察署履勘筆錄、蒐證影像光碟、
　　台電公司108年11月25日、110年1月12日、110年10月18日函
    文及檢送損害計算、鑑定電表等資料、財團法人台灣大電力
    研究試驗中心110年4月13日、110年9月28日函文、台電公司
    110年12月8日函暨附件、台電公司111年1月20日函暨附件等
    資料附卷可稽，復有扣案電表A、B、C、D、E、F、G可資佐
    證，足見被告黃石吟、陳清琦有於上開時地，以前述方式竊
    取臺電公司電力之事實，應堪認定。
三、訊據被告黃石吟矢口否認有何上開事實㈢之竊電犯行，辯稱
    ：丙機房不是我的機台，是我妹婿張文欽的，我沒有竊電云
    云（本院卷1第180、486頁）。經查：
　㈠丙機房原為黃蔡粟所有之工寮，丙機房之電表F為被告黃石吟
    姪子黃建復名義新申設，電表G則為被告黃石吟之母親黃蔡
    粟之名義原申設，申辦電表文件係由黃建復交給黃蔡粟一節
    ，業據黃建復、黃蔡粟證述明確（偵5173卷第68、112頁，
    警6776卷第38至41頁），並有上開電表申請登記資料及履勘
    筆錄可按（偵6819卷第439至467頁，偵9509卷第65至69頁）
    ，衡諸常情，申設電表需要個人身分證件始能為之，倘若上
    開電表申設與被告黃石吟無關，豈有他人能以其至親名義申
    設電表之理？是被告黃石吟空言否認參與丙機房之共同竊電
    ，顯與事證不合，難以憑採。
　㈡再者，被告陳清琦於原審供稱：上開機房之網路及電表，係
    由黃石吟申請設置完成等語明確（原審卷第235至236頁），
    核與被告黃石吟於原審供稱：我有出租丙機房給陳清琦，出
    租時我已安裝網路，而且有電表可以使用，我知悉陳清琦要
    安裝挖礦機台，黃建復、黃蔡粟有拿證件給我去申設新的電
    表等情大致相符（原審卷第236至238頁，陳清琦未參與丙機
    房犯行詳後述），足徵被告黃石吟倘非為從事竊電犯行，豈
    有大費周章在其母黃蔡粟之工寮丙機房處申辦網路及電表之
    必要。況且，被告黃石吟曾於原審供稱：我之前挖比特幣如
    果沒有竊電的話不划算，因為機臺耗電量很大，但挖礦的速
    度很慢，所以才要竊電，後來陳清琦要做時，我有跟陳清琦
    說很耗電不划算，因為我自己有做過，我知道沒有竊電的話
    不會賺錢，有竊電就可以賺錢等語（原審卷第88頁），顯見
    被告黃石吟在其母所有之工寮丙機房設置挖礦所需網路，並
    申辦挖礦所需電表，是為自己從事竊電犯行之用，否則以其
    有竊電前科之經驗，當知一旦事發，檢警必然追查電表，故
    竊電電表乃定罪之重要事證，其若無參與竊電犯行，何必冒
    此風險，以其母其姪名義，在其母工寮內設置違法電表？衡
    以被告黃石吟在丙機房申設2個電表，以此供電方式，應係
    被告黃石吟擔心機房用電量龐大，若以單一電表供電、竊電
    ，容易招致臺電公司起疑，故為此精心佈置，以免事跡敗露
    ，益見係由被告黃石吟主導丙機房竊電之規劃設置，至為灼
    然，其確有丙機房竊電犯行無誤。
　㈢至被告黃石吟雖辯稱丙機房為張文欽所設置云云，然此部分
    業據張文欽否認（本院卷1第488至491頁），本院亦查無其
    他事證足資認定丙機房為張文欽共同參與或單獨犯罪，自難
    僅以被告黃石吟單一指述遽論張文欽有此丙機房之竊電犯行
    。　　
四、電費認定：　　
　㈠甲機房之電費計算，被告2人並無爭執，業於本院坦承不諱（
    本院卷2第280、296頁），詳如附件所示，並有追償電費計
    算單、損害金額明細表在卷可稽（偵5173卷第39、45頁，原
    審卷第135頁）。至公訴意旨雖認竊電之追償電費應按平均
    單價乘以1.6倍計算，然所竊取者為電能，故換算電費時仍
    應以實際單價換算，毋庸再乘以1.6倍，公訴意旨此部分容
    有誤會，應予更正。
　㈡乙機房之電費計算，經本院函詢台電公司，該公司表示電表
    之違規使用，係自107年8月1日起，此有台電公司110年12月
    8日函文可按（本院卷2第47至51頁)，而乙機房係於107年8
    月21日查獲，從有利被告計算，竊電時間應為107年8月1日
    至同年月20日，計算式詳如附件所示，此部分犯罪事實應予
    減縮更正，附此敘明。
　㈢丙機房之電費計算，雖被告黃石吟否認設置，且電表F、G係
    於107年2月前即開始供電，有臺電公司登記單影本存卷可查
    （偵6819卷第463、465頁），但因係自107年2月開始做竊電
    機房使用，仍應自107年2月起算竊電時間，計算式詳附件所
    示，並有追償電費計算單、損害金額明細表等在卷可稽（警
    6776卷第126至129、134至137頁，原審卷第135頁）。
五、綜上所述，被告陳清琦、黃石吟關於甲乙機房之自白與事實
    相符，被告黃石吟否認丙機房之辯解，核與事證不合，無可
    採信，是本案被告陳清琦、黃石吟上開竊電犯行事證明確，
    堪以認定，應依法論科。
六、論罪科刑：　　
　㈠按行為後法律有變更者，適用行為時之法律，但行為後之法
    律有利於行為人者，適用最有利於行為人之法律，刑法第2
    條第1項定有明文。本件被告陳清琦、黃石吟行為後，刑法
    第320條第1項業經修正，並於108年5月29日公布施行，於10
    8年5月31日生效。而被告行為時即修正前刑法第320條第1項
    原規定：「意圖為自己或第三人不法之所有，而竊取他人之
    動產者，為竊盜罪，處5年以下有期徒刑、拘役或5百元（依
    刑法施行法第1條之1第1項、第2項前段規定數額提高為30倍
    即新臺幣1萬5千元）以下罰金」，被告行為後刑法第320條
    第1項修正為：「意圖為自己或第三人不法之所有，而竊取
    他人之動產者，為竊盜罪，處5年以下有期徒刑、拘役或（
    新臺幣）50萬元以下罰金」，經比較結果，刑法第320條第1
    項之犯罪構成要件並未變更，然修正後之法定刑（罰金部分
    ）較之修正前提高，自以修正前刑法第320條第1項規定有利
    於被告，依刑法第2條第1項前段之規定，本件仍應適用被告
    行為時即修正前第320條第1項規定論處。核被告陳清琦上開
    事實㈠㈡、被告黃石吟上開事實㈠㈡㈢所為，均係犯刑法第323條
    、修正前第320條第1項之竊取電能罪。
　㈡被告陳清琦、黃石吟就上開不同機房各係基於單一之犯意，
    作同一目的使用，各於同地實行，且手法及侵害之法益俱相
    同，行為之獨立性極為薄弱，依一般社會通念，難以強行分
    開，在刑法評價上，以視為數個舉動之接續施行，合為包括
    之一行為予以評價，較為合理，分別屬接續犯，應各論以單
    純一罪。
　㈢更改電表之人為不詳成年男子，業據被告陳清琦供述明確（
    原審卷第88頁），則被告陳清琦、黃石吟就上開犯行分別與
    彼此及不詳成年男子間有犯意聯絡及行為分擔，均為共同正
    犯。至刑法第321條第1項第4款結夥三人以上竊盜罪，應以
    在場共同實施或在場參與分擔實施犯罪之人為限，而本件該
    不詳之人更改電表之際，並無證據證明被告陳清琦、黃石吟
    2人均一同在場，自難認有成立結夥三人以上竊盜罪，附此
    敘明。
　㈣被告陳清琦上開2次、黃石吟上開3次竊電犯行，犯意各別，
    時地可分，行為互殊，應予分論併罰。
七、撤銷改判之理由：
  ㈠原審以被告陳清琦、黃石吟罪證明確，予以論科，固非無見
    。惟查：
　⒈被告陳清琦就上開事實㈠㈡雖有共同謀議而參與看顧機房維修
    機台之犯行，然其並非經營比特幣挖礦機台竊電之人，並無
    分享竊電之利益，僅係以每月1萬元之代價受僱於被告黃石
    吟，此節業據本院勘驗臺灣嘉義地方檢察署109年度他字第2
    148號頂替案偵訊光碟屬實，有勘驗筆錄可按（本院卷1第43
    5頁，卷2第150至163頁），足見被告陳清琦、黃石吟、證人
    林良倉、鄭輝增等人確實有供稱被告黃石吟於案發時曾提議
    提供安家費予被告陳清琦而要求其頂替經營挖礦機台，故被
    告陳清琦始會於本案警偵訊及原審承認經營竊電機台一事。
    參以證人警員林良倉復於本院審理證稱：黃石吟是警友會主
    任，所以我認識，我知道黃石吟因為新聞報導提到他涉嫌竊
    電，有請陳清琦幫忙，但我不知道黃石吟有無請陳清琦頂替
    ，（本院提示上開頂替案偵訊光碟勘驗筆錄）我當時喝酒喝
    很多，過程忘記了，有講哪些話我也忘記，如果有錄到就是
    有講，這錄影光碟是我的聲音，但我喝醉沒有印象等語（本
    院卷2第184至194頁），足徵被告陳清琦雖有共謀竊電而參
    與看顧機房維修機台之構成要件犯行，然並無分享竊電利益
    ，僅領取每月1萬元之受僱薪資，是原審論以共同經營竊電
    ，自有違誤。
　⒉乙機房部分，由上開台電公司之函文可知，各電表之違規使
    用係自107年8月1日起，是原審認定自107年2月間起，與事
    證不合，即有未洽。　
　⒊丙機房部分，被告陳清琦否認犯罪，雖其與被告黃石吟曾於
    警偵訊及原審供稱該機房係由被告黃石吟出租予被告陳清琦
    竊電之用，然此部分係因當時被告陳清琦要為黃石吟頂替，
    始為此等陳述，業如前述，除此之外，別無事證可認被告陳
    清琦與丙機房之電表違規使用有關，自難遽論被告陳清琦此
    部分犯行（詳下述無罪部分）。
　⒋被告陳清琦既僅為受僱人，無法取得竊得電能之利益，且乙
    機房之電表違規使用時間已有減縮，則原審犯罪所得諭知之
    沒收金額基礎有變，難認妥適。　
　⒌被告黃石吟於本院坦承上開事實㈠㈡之犯行，此部分量刑基準
    亦有變更，原審未及審酌，尚有未合。
　㈡被告陳清琦坦承受僱看顧機房維修機台而參與上開事實㈠㈡竊
    電犯行，被告黃石吟坦承事實㈠㈡、否認事實㈢，以前開情詞
    提起上訴，指摘原判決違誤不當，為有理由。檢察官以原審
    量刑過輕為由提起上訴，惟按量刑輕重係屬事實審法院得依
    職權自由裁量之事項，苟已斟酌刑法第57條各款所列情狀而
    未逾越法定刑度，不得遽指為違法；又在同一犯罪事實與情
    節，如別無其他加重或減輕之原因，下級審量定之刑，亦無
    過重或失輕之不當情形，則上級審法院對下級審法院之職權
    行使，原則上應予尊重。查被告陳清琦、黃石吟於本院已坦
    承犯行，且電費計算亦有減縮，詳如上述，原審未及審酌此
    情，難認有何過輕情形，此部分上訴，則無理由。綜上，原
    判決既有上開可議之處，自應由本院將原判決撤銷改判，定
    應執行刑部分失所附麗，亦一併撤銷。
　㈢爰審酌被告黃石吟為節省挖取比特幣之成本，以更改電表方
    式進行竊電，被告陳清琦則為賺取工資明知黃石吟竊電仍參
    與看顧機房維修機台之犯罪動機、目的、手段，竊電之期間
    非短，竊取電能甚鉅（詳附件），犯罪所生危害非輕，被告
    陳清琦始終坦認犯行，被告黃石吟嗣於本院審理始坦承犯行
    ，未與臺電公司和解或賠償之犯後態度，被告陳清琦無其他
    前案紀錄，被告黃石吟前有賭博、槍砲、竊電等前科紀錄，
    甫於106年5月間因挖取比特幣竊電遭查獲後竟於隔月即開始
    再犯本件竊電犯行，甚至擴大至其他機房，兼衡被告陳清琦
    ○○畢業之智識程度非低、目前受僱養蚵、經濟狀況不佳，被
    告黃石吟○○畢業之智識程度非高、目前無業、經濟狀況普通
    等一切情狀，各量處如附表本院主文欄所示之刑。又其2人
    上開各罪，符合數罪併罰之要件，斟酌其等所犯皆為竊電罪
    ，侵害法益相同，次數各2、3次，損害如附件所示，爰就上
    開撤銷改判部分，定被告陳清琦應執行有期徒刑10月、被告
    黃石吟應執行有期徒刑3年，被告陳清琦部分並諭知如易科
    罰金之折算標準。
  ㈣沒收：
　⒈被告黃石吟因本件竊電而獲得如附件所示之電費不法利益，
　　均應依刑法第38條之1第1項前段、第4項、第3項宣告沒收如
    附表所示電費之不法利益（3罪合計16,189,775元），於全
    部或一部不能沒收或不宜執行沒收時，追徵其價額。至被告
    黃石吟雖辯稱其有提存金錢在法院供台電公司執行及尚有機
    台扣案可資變賣清償云云（本院卷2第299、317至327頁），
    然此僅係提存，且機台尚未變賣，難認已經清償，如日後確
    有清償，自可扣除，此乃事理之然，當難以此為其有利之認
    定。
　⒉被告陳清琦自107年5月起至8月，每月領取1萬元之薪資，業
    據被告黃石吟、陳清琦供明在卷（本院卷1第485至486頁，
    卷2第196頁），足徵被告黃石吟從5月開始僱用陳清琦，以
    於107年6月8日甲機房遭查獲後，陳清琦繼續去乙機房工作
    ，直到107年8月21日再次被查獲為止，前後共4個月，薪資
    應為4萬元，此即為被告陳清琦之犯罪所得，應依上開規定
    宣告沒收及追徵。
　⒊扣案電表屬臺電公司所有，用以提供用電戶申請使用，非被
    告陳清琦、黃石吟所有，其他扣案物品亦非竊電之物，爰均
    不予宣告沒收。
　㈤不宣告緩刑：
　　被告陳清琦、黃石吟雖均請求本院宣告緩刑，然被告黃石吟
    於107年間有竊電判處應執行有期徒刑8月，易科罰金執行完
    畢之前科，不符合緩刑要件；另被告陳清琦於偵查及原審供
    稱經營挖礦機台竊電，誤導檢警偵辦，以致浪費司法資源，
    難認有何暫不執行為適當之理由，均不予宣告緩刑。　
貳、無罪部分　　
一、公訴意旨略以：
　㈠被告陳清琦有與被告黃石吟共同為上開事實㈢之經營比特幣挖
    礦機台竊電行為，因認被告陳清琦有竊電罪嫌云云。　
　㈡被告黃蔡粟亦與被告黃石吟、陳清琦共同意圖為自己不法之
    所有，基於竊取電能之犯意聯絡，由被告陳清琦負責集資購
    買比特幣挖礦機，而由被告黃石吟除提供其自有之150臺比
    特幣挖礦機外，並與被告黃蔡粟提供嘉義縣○○鄉○○村○○○00
    號之3住處之後方倉庫、嘉義縣○○鄉○○村○○○00○0號旁建物、
    嘉義縣○○鄉○○○○段0000地號上方建物等3地點作為擺放比特
    幣挖礦機之地點及設置通風設備；就電源部分，除就原先以
    黃茂薰（被告黃石吟之長男）名義向臺電公司申請，設置在
    嘉義縣○○鄉○○村○○○段000○0地號（其上建物門牌號碼：嘉義
    縣○○鄉○○村00○0號）之電表（電號：00-00-0000-00-0）、
    以被告黃石吟名義向臺電公司所申請，設置在嘉義縣○○鄉○○
    村00○0號0樓之電表（電號：00-00-0000-00-0）及以被告黃
    蔡粟名義向臺電公司所申請，設置在嘉義縣○○鄉○○○段00000
    地號之電表（電號：00-00-0000-00-0號）外，另由被告黃
    石吟與黃淑卿（另為不起訴處分）聯絡後，再由被告陳清琦
    於民國107年6月28日，向黃淑卿索討國民身分證及印章，及
    由被告黃蔡粟於106年12月間，向黃建復（另為不起訴處分
    ）索討國民身分證影本及印章後，旋由被告陳清琦持上開2
    人之國民身分證及印章，於107年6月28日，以黃淑卿名義向
    臺電公司申請在嘉義縣○○鄉○○村00○0號設置電表2個（電號
    ：00-00-0000-00-0號、00-00-0000-00-0號），及在嘉義縣
    ○○鄉○○○段○○○段00000地號設置電表1個（電號：00-00-0000
    -00-0）；於106年12月27日，以黃建復名義向臺電公司申請
    在嘉義縣○○鄉○○○○段0000地號（其上建物門牌號碼：嘉義縣
    ○○鄉○○村00○0號）設置電表1個（電號：00-00-0000-00-0號
    ）。待上開電表申設完成，比特幣挖礦機及相關設備亦設置
    完成後，即陸續為前述之竊電行為，因認被告黃蔡粟與被告
    陳清琦、黃石吟共同涉犯上開竊電罪嫌云云。
二、犯罪事實應依證據認定之，無證據不得認定犯罪事實；不能
    證明被告犯罪者，應諭知無罪之判決，刑事訴訟法第154條
    第2項、第301條第1項分別定有明文。而事實之認定，應憑
    證據，如未能發現相當證據，或證據不足以證明，自不能以
    推測或擬制之方法，為裁判基礎，且認定犯罪事實所憑之證
    據，雖不以直接證據為限，間接證據亦包括在內，然而無論
    直接證據或間接證據，其為訴訟上之證明，須於通常一般之
    人均不致有所懷疑，而得確信其為真實之程度者，始得據為
    有罪之認定，倘其證明尚未達到此一程度，而有合理懷疑存
    在，無從使事實審法院得有罪之確信時，即應諭知被告無罪
    之判決。又刑事訴訟法第161條第1項規定：檢察官就被告犯
    罪事實，應負舉證責任，並指出證明之方法。因此，檢察官
    對於起訴之犯罪事實，應負提出證據及說服之實質舉證責任
    。倘其所提出之證據，不足為被告有罪之積極證明，或其指
    出證明之方法，無從說服法院以形成被告有罪之心證，基於
    無罪推定之原則，自應為被告無罪判決之諭知。
三、公訴意旨認被告陳清琦、黃蔡粟此部分涉犯竊電罪嫌，無非
    係以被告陳清琦、黃石吟之供述、被告黃蔡粟有將上開處所
    提供作機房使用、有向黃建復拿證件給黃石吟申設電表，且
    曾遭起訴挖礦機竊電案，自可預見陳清琦、黃石吟會以該手
    法竊電等為主要論據。訊據被告陳清琦、黃蔡粟則堅決否認
    上開犯行，被告陳清琦辯稱：我只有在甲、乙機房工作，丙
    機房我沒去過，可以查監視器等語；被告黃蔡粟則辯稱：不
    知道陳清琦、黃石吟有竊電行為等語。
四、經查：
　㈠被告陳清琦雖有共同謀議而參與看顧機房維修機台之上開犯
    行，然其並非經營比特幣挖礦機台竊電之人，並無分享竊電
    之利益，僅係以每月1萬元之代價受僱於被告黃石吟，業如
    上述，足徵被告陳清琦於本院辯稱：我在偵查及原審供稱向
    被告黃石吟租用丙機房及機台設備竊電一節，並非事實，此
    係當時為幫黃石吟頂罪才這樣說等語，應屬有據，可以採信
    。故被告陳清琦被訴丙機房竊電部分，除其與黃石吟之租用
    不實供述外，別無事證可認被告陳清琦與丙機房之電表違規
    使用有關；參以丙機房之電表申設登記人，均為黃石吟之至
    親（姪子黃建復、母親黃蔡粟），與被告陳清琦無關，自難
    遽論被告陳清琦此部分犯行。
　㈡本件上開3機房，係由被告黃石吟經營，已如上述，公訴意旨
    認係由被告黃蔡粟提供，容有誤會。上開電表G固係被告黃
    蔡粟之名義，然該電表早於87年間即已申設，有上開追償電
    費計算單上載明設戶日期為87年7月可證（6776警卷第135頁
    ），與上開數個電表顯係為了竊電而新申設之情形迥異，自
    難以此遽認被告黃蔡粟有竊電犯意。再者，被告黃蔡粟雖曾
    經遭起訴挖礦機竊電案，然歷經一、二審均係判決被告黃蔡
    粟無罪確定，此有原審法院106年度易字第615號、第689號
    及本院106年度上易字第749號、第750號刑事判決附卷可稽
    （原審卷第269至283頁），即難認被告黃蔡粟前曾有竊電之
    行為，而遽認被告黃蔡粟有何明知故犯之情事。又被告黃蔡
    粟係23年生，於本案發生時，已高齡85歲，恐難理解何謂挖
    礦行為，為何挖礦行為需要用到大量電力，為何需要竊電才
    能獲利等情，縱使被告黃蔡粟知悉上開機房有擺放相關設備
    ，亦難認被告黃蔡粟知悉該等即係挖礦機並正在進行挖礦及
    竊電之行為。且上開3機房既均由被告黃石吟經營，顯見被
    告黃蔡粟因年事已高，而將其房產均交予其子被告黃石吟管
    理，則被告黃石吟以要申設電表為由，請被告黃蔡粟向孫子
    黃建復拿證件，被告黃蔡粟依囑向黃建復拿取證件，亦難認
    有何異常之處。況被告陳清琦、黃石吟亦均一再供稱被告黃
    蔡粟不知竊電情事，自難認被告黃蔡粟確實知悉本件竊電情
    事而提供上開機房。
五、綜上所述，難認被告陳清琦有丙機房之竊電犯行、亦難認被
    告黃蔡粟有參與被告陳清琦、黃石吟之上開竊電情事。此外
    ，檢察官復未提出其他適合於證明此部分犯罪事實之積極證
    據，並說明其證據方法與待證事實之關係，以說服本院形成
    被告有罪之心證，復無其他積極確切之證據足以證明被告陳
    清琦、黃蔡粟確有如公訴意旨所指之上開犯行，綜合全案事
    證及辯論意旨，應認不能證明被告陳清琦、黃蔡粟此部分犯
    罪。
六、原審就被告陳清琦部分未予詳查，遽為此部分有罪之諭知，
    即有不當；被告陳清琦提起上訴，否認犯罪，為有理由，應
    由本院予以撤銷，並另為無罪之諭知，原審所定應執行刑則
    應一併撤銷，重定應執行刑如上。又原審以檢察官之舉證無
    法達無合理懷疑之確信程度，因而為被告黃蔡粟無罪之諭知
    ，本院核其認事用法，並無不合。檢察官上訴意旨仍執前詞
    ，認被告黃蔡粟有竊電犯行云云，顯與上開事證不合，此部
    分上訴意旨無可採信，為無理由，應予駁回。
據上論斷，應依刑事訴訟法第368條、第369條第1項前段、第364
 條、第299條第1項、第301條第1項前段，判決如主文。
本案經檢察官侯德人提起公訴，檢察官陳志川提起上訴，檢察官
謝錫和到庭執行職務。
中    華    民    國   111    年    6     月    30    日
                  刑事第五庭    審判長法  官  蔡廷宜
                                      法  官  蔡川富
                                      法  官  翁世容
以上正本證明與原本無異。
不得上訴。
                                      書記官  顏惠華
中    華    民    國   111    年    6     月    30    日
附錄本判決論罪科刑法條：
修正前刑法第320條（普通竊盜罪）
意圖為自己或第三人不法之所有，而竊取他人之動產者，為竊盜
罪，處5年以下有期徒刑、拘役或5百元以下罰金。
意圖為自己或第三人不法之利益，而竊佔他人之不動產者，依前
項之規定處斷。
前二項之未遂犯罰之。
第323條（竊能量以竊取動產論）
電能、熱能及其他能量，關於本章之罪，以動產論。
附表：
編號 機房 電表 竊電時間 竊取電能／電費 原審宣告刑(含沒收) 本院主文 1 機房甲 電表Ａ 00-00-0000-00-0 106年6月至  107年6月8日 808,176度  3,232,704元 陳清琦共同犯竊取電能罪，處有期徒刑貳年。未扣案之犯罪所得新臺幣貳佰肆拾肆萬柒仟壹佰拾貳元沒收，於全部或一部不能沒收或不宜執行沒收時，追徵其價額。 黃石吟共同犯竊取電能罪，處有期徒刑貳年肆月。未扣案之犯罪所得新臺幣貳佰肆拾肆萬柒仟壹佰拾貳元沒收，於全部或一部不能沒收或不宜執行沒收時，追徵其價額。 原判決撤銷。 陳清琦共同犯竊取電能罪，處有期徒刑陸月，如易科罰金，以新臺幣壹仟元折算壹日。  黃石吟共同犯竊取電能罪，處有期徒刑貳年。未扣案犯罪所得新臺幣肆佰捌拾玖萬肆仟貳佰貳拾肆元沒收，於全部或一部不能沒收或不宜執行沒收時，追徵其價額。   電表Ｂ 00-00-0000-00-0 106年6月至  107年6月8日 634,168度  1,661,520元   2 機房乙 電表Ｃ 00-00-0000-00-0 107年8月1日至同年月21日 239,453.12度  974,574.19元 陳清琦共同犯竊取電能罪，處有期徒刑貳年陸月。未扣案之犯罪所得新臺幣柒佰肆拾壹萬陸仟柒佰參拾肆元沒收，於全部或一部不能沒收或不宜執行沒收時，追徵其價額。 黃石吟共同犯竊取電能罪，處有期徒刑貳年拾月。未扣案之犯罪所得新臺幣柒佰肆拾壹萬陸仟柒佰參拾肆元沒收，於全部或一部不能沒收或不宜執行沒收時，追徵其價額。 原判決撤銷。 陳清琦共同犯竊取電能罪，處有期徒刑伍月，如易科罰金，以新臺幣壹仟元折算壹日。  黃石吟共同犯竊取電能罪，處有期徒刑壹年貳月。未扣案之犯罪所得新臺幣壹佰肆拾伍萬壹仟柒佰伍拾陸元沒收，於全部或一部不能沒收或不宜執行沒收時，追徵其價額。   電表Ｄ 00-00-0000-00-0 107年8月1日至同年月21日 1,804.8度  7,345.5元     電表Ｅ 00-00-0000-00-0 107年8月1日至同年月21日 115,439度  469,836.7元   3 機房丙 電表F 00-00-0000-00-0 107年2月至  107年8月21日 2,308,550度  9,303,456元 陳清琦共同犯竊取電能罪，處有期徒刑貳年參月。未扣案之犯罪所得新臺幣肆佰玖拾貳萬壹仟捌佰玖拾柒元沒收，於全部或一部不能沒收或不宜執行沒收時，追徵其價額。 黃石吟共同犯竊取電能罪，處有期徒刑貳年柒月。未扣案之犯罪所得新臺幣肆佰玖拾贰萬壹仟捌佰玖拾柒元沒收，於全部或一部不能沒收或不宜執行沒收時，追徵其價額。 原判決撤銷。 陳清琦無罪。  黃石吟共同犯竊取電能罪，處有期徒刑貳年柒月。未扣案之犯罪所得新臺幣玖佰捌拾肆萬參仟柒佰玖拾伍元沒收，於全部或一部不能沒收或不宜執行沒收時，追徵其價額。    電表G 00-00-0000-00-0 107年2月至  107年8月21日 222,362度  540,339元   

附件：電費計算
機房 電表 竊電時間 被告黃石吟是否認罪?電費如何計算?（本院卷2第279頁） 備註 電費計算 機房甲 電表Ａ00-00-0000-00-0 106年6月至 107年6月8日 1.承認機房甲的使用。 2.同意原審就甲機房電表A、B之電能計算方式。 電表A、電表B於107年6月8日查獲時，當下皆有拆表。（台電公司111年1月20日函暨附件（ 本院卷2第111-116頁） （因被告就A、B電費計算未爭執，故援用原判決之計算） 電表Ａ： 1.每日用電量為2,280度，竊電時間共1年。 2.共計832,200度（2280*365日），期間陳清琦、黃石吟有繳納之電費度數為24,024度，故832,200度扣除24,024度後即為電表A所竊得之電力(000000-00000=808176)，總計808,176度。 3.核算之電費為3,232,704元，有追償電費計算單、損害金額明細表各1份在卷可稽(偵5173卷第39頁、原審卷第135頁）。  電表Ｂ00-00-0000-00-0 106年6月至 107年6月8日   電表Ｂ： 1.每日用電量為1,800度，竊電時間1年。 2.共計657,00度（1800*365日），期間被告陳清琦、黃石吟有繳納之電費度數為22,832度，故657,000度扣除22,832度後即為電表B所竊得之電力(657,000-00000=634168)，總計634,168度。 3.核算之電費為1,661,520元，有追償電費計算單、損害金額明細表各1份在卷可稽（偵5173卷第45頁、原審卷第135頁）。      總計機房甲竊電金額:4,894,224元 機房乙 電表Ｃ00-00-0000-00-0 原判決認自107年2月起，惟本院減縮更正為自107年8月1日至同年月21日 1.承認機房乙的使用。 2.就計算電費部分，乙機房是在甲機房於107年6月被緝獲之後（偵5173卷第33-39頁），才移到乙機房，所以原審自107年2月開始計算，此部分與事證有違，被告陳清琦在原審也有提及「因為甲機房被緝獲之後，乙機房才開使用」（原審卷87頁），經向台電公司函查到7月31日前有無違規用電，台電函覆沒有查到違規用電，所以本機房係自8月1日至8月20日緝獲有違規用電，以此計算電度如111年4月13日刑事陳報狀所載，原審認定的電度顯有過多之情。 台電回函「電表C、D、E自106年1月1日至107年7月31日均無查到違規用電紀錄」（本院卷2第47-51頁）。故電表C、D、E之竊電應自107年8月1日至查獲前1日即同年月21日止。 電表Ｃ： 1.每日用電量為12484.656度，竊電.時間為107年8月1日至107年8月20日止，共20日（有利被告計）。 2.共計249693.12度（12484.656*20日），期間被告陳清琦、黃石吟有繳納之電費度數為10240度，扣除後電表C所竊得之電力，總計239453.12度(249693.00-00000=239453.12)。 3.以流動電費每度4.07元計算，竊得電能共974574.19元（239453.12*4.07)。 4.原審核算電費為（12484.656*201日-10240度=0000000度）總計0000000度，核算之電費為 10,071,675元。  電表Ｄ00-00-0000-00-0 原判決認自107年2月起，惟本院減縮更正為自107年8月1日至同年月21日   電表Ｄ： 1.每日用電量為96.24度，竊電時間為107年8月1日至107年8月20日止，共20日（有利被告計）。 2.共計1924.8度（96.24*20)，期間被告陳清琦、黃石吟有繳納之電費度數為120度，故扣除已繳120度後即為電表D所竊得之電力，總計1804.8度(1924.8-120=1804.8)。 3.以流動電費每度4.07元計算，核算之電費為7345.5元（1804.8*4.07)。 4.原審核算電費為（96.24*197日-120度=18839度）總計18839度，核算之電費76109元。  電表Ｅ00-00-0000-00-0 原判決認自107年2月起，惟本院減縮更正為自107年8月1日至同年月21日   電表Ｅ： 1.每日用電量為6072度，竊電時間為107年8月1日至107年8月20日止，共20日（有利被告計）。 2.共計121440度（6072*20)，期間被告陳清琦、黃石吟有繳納之電費度數為6001度，扣除已繳6,001度後總計115439度（000000-0000=115439)。 3.以流動電費每度4.07元計算，核算之電費為469836.7元（115439*4.07)。 4.原審核算電費為（6072*192日-6001度=0000000度）總計0000000度，核算之電費為0000000元。      總計機房乙竊電金額:1,451,756.39元（元以下四捨五入） 機房丙 電表F00-00-0000-00-0 107年2月至 107年8月21日 1.被告黃石吟否認使用丙機房，辯稱係其妹婿張文欽負責(本院卷 1第486頁)。 2.證人張文欽於本院審理否認丙機房為其負責(本院卷1第491頁)。 3.被告陳清琦否認去過丙機房，辯稱：丙機房有監視器，那裡我根本沒去過，之前承認是因為黃石吟叫我頂替，他說會給我錢補償等語(本院卷1第495頁)。 4.被告黃石吟參與丙機房竊電詳如上述，電費計算依據原審之計算方式。  電表F：原審核算電費為11510.4*201日-5040度=0000000度，核算之電費為9,303,456元。 （計算式詳追償電費計算單、損害金額明細表，見警6776卷第126至129頁，原審卷第135頁）。  電表G00-00-0000-00-0 107年2 月至 107年8月21日   電表G：原審核算電費為1106.8*201日-120度=222.362度，核算電費為540,339元。 （計算式詳追償電費計算單、損害金額明細表，見警6776卷第134至137頁，原審卷第135頁）。      總計機房丙竊電金額:9,843,795元